【裁判字號】    99,交聲,786
【裁判日期】    991217
【裁判案由】    聲明異議
【裁判全文】
臺灣彰化地方法院交通事件裁定         99年度交聲字第786號
原處分機關  交通部公路總局臺中區監理所彰化監理站
異  議  人
即受處分人  黃家楓
上列異議人即受處分人因違反道路交通管理處罰條例事件，對於
交通部公路總局臺中區監理所彰化監理站中華民國99年7 月16日
所為之處分（原處分案號：彰監四字第裁64-DB0000000號）聲明
異議，本院裁定如下：
    主  文
異議駁回。
    理  由
一、原處分意旨略以：異議人即受處分人黃家楓於民國99年5 月
    16日凌晨0 時21分許，駕駛車牌號碼1116-VZ 號自用一般小
    客車，在桃園縣龜山鄉臺一甲線22.5公里處，有「行車速度
    ，超過規定之最高時速60公里以上未滿80公里」之違規，爰
    依道路交通管理處罰條例第43條第1 項第2 款規定裁處罰鍰
    新臺幣（下同）8,000 元，記違規點數3 點，並應參加道路
    交通安全講習。
二、異議意旨略以：其當晚駕駛車牌號碼1116-VZ 號汽車前往基
    隆遊玩，並未在桃園縣龜山鄉，當日行駛高速公路均使用ET
    C 電子收費，且違規時間有使用信用卡消費，均可證違規地
    點有誤，其當日並未經過臺一甲線，採證照片所攝得之車輛
    特徵與其車輛特徵不同，爰請撤銷原處分等語。
三、按汽車駕駛人，駕駛汽車行車速度，超過規定之最高時速60
    公里以上者，處6,000 元以上24,000元以下罰緩，並當場禁
    止其駕駛，並應接受道路交通安全講習，記違規點數3 點，
    道路交通管理處罰條例第43條第1 項第2 款、第5 項、第24
    條第1 項第3 款、第63條第1 項第3 款分別定有明文。
四、經查：
  (一)桃園縣龜山鄉臺一甲線22.5公里處所架設之測速照相系統，
    於上揭時間，測得車牌號碼1116-VZ 號自用一般小客車行車
    速度為時速111 公里，超過該處速限時速50公里達61公里等
    情，有桃園縣政府警察局舉發違反道路交通事件通知單影本
    及採證照片1 張在卷可稽。又異議人所持用行動電話門號00
    00-000000 號自99年5 月15日晚間11時34分許至同年月16日
    凌晨1 時6 分許通話之基地臺位置皆在桃園縣境內，且同年
    月16日凌晨之通話基地臺位置皆在桃園縣龜山鄉，有中華電
    信資料查詢1 份為憑，亦足認異議人於違規時間確係駕駛車
    輛在桃園縣境內，其辯稱當日在基隆遊玩，未在桃園縣龜山
    鄉云云，與卷存事證相違，不足採信。
  (二)至異議人雖辯稱採證照片攝得車輛之特徵與其車輛不符云云
    ，惟查，車牌號碼1116-VZ 號自用一般小客車另於98年11月
    7 日凌晨0 時30分許，在臺一甲線北上18.8公里處，亦有超
    速違規，經逕行舉發，該件違規經車主陳阿玉陳報真正駕駛
    人為異議人後，即因繳款結案，有車牌號碼1116-VZ 號之違
    規查詢報表2 紙、桃園縣政府警察局舉發違反道路交通管理
    事件通知單影本、異議人之身分證及汽車駕駛執照正反面影
    本、陳阿玉身分證正反面影本、提供違規駕駛人申報書各1
    份在卷可佐。觀之上開98年11月7 日違規之採證照片，所拍
    攝得之車輛特徵，與本件違規採證照片內之車輛特徵全然相
    符，堪認前後2 次舉發之車輛係同一車輛。又倘該等特徵與
    異議人車輛不符，即屬他人以他車冒用1116-VZ 號車牌號碼
    之犯罪情事，嚴重影響異議人權益，異議人早在上開98年11
    月7 日違規經舉發時即應發覺，並向舉發機關、監理機關陳
    述意見，或向法院聲明異議，表明照片中之車輛非其駕駛之
    車輛，然異議人對於該件違規之裁罰竟未置一語，於本件聲
    明異議狀亦未表明此節，迄至本院訊問時始以此質疑舉發之
    正確性，已與常情相違，又異議人所指車輛特徵不符處即車
    尾導流板、車牌兩側裝飾物等，復均為可輕易變更之車輛特
    徵，無法排除異議人於違規時間後變更上開裝備之可能性，
    自無從以此即認採證照片中之車輛非異議人之車輛。
  (三)另異議人雖提出ETC 交易資料、違規當日凌晨0 時19分許至
    位於桃園縣龜山鄉○○路○ 段之全家便利商店龜山忠義店購
    物之發票及悠遊卡交易明細為證，惟ETC 交易資料僅足證明
    異議人於99年5 月15日晚間11時18分許南下行經泰山收費站
    ，尚無從證明異議人於上開違規時間所在位置，而上開全家
    便利商店龜山忠義店與違規地點相距僅約1 公里，有地圖1
    紙可稽，且發票上所載購物時間與違規時間相隔2 分鐘許，
    異議人自得於購物後再行駕車至違規地點，是上開證據尚難
    為有利於異議人之認定。又違規地點固非異議人自上開全家
    便利商店返回桃園縣龜山鄉○○○街6 號1 樓居所所必經之
    地，惟該處與上開全家便利商店已屬鄰近，且無證據足認異
    議人當日在上開全家便利商店購物後即行返家，自難以此即
    認採證照片中之車輛非異議人所駕駛之車輛，併此說明。
五、綜上，舉發機關已以拍攝清晰之採證照片及科學採證之測速
    結果證明異議人有上開違規，異議人雖辯稱其當日未駕車行
    經違規地點，惟無法舉證以實其說，自難採認其辯解，依卷
    存證據，異議人上開違規行為已堪認定，原處分機關僅援引
    道路交通管理處罰條例第43條第1 項第2 款、第24條為其處
    罰依據，漏未援引同條例第43條第5 項、第63條第1 項第3
    款規定，雖有微疵，惟不影響本件事實及處罰主文之認定，
    尚無撤銷原處分之必要。從而，本件違規事證明確，異議人
    所辯尚屬無據，其異議為無理由，應予駁回。
六、據上論斷，應依道路交通管理處罰條例第87條第2 項，道路
    交通事件處理辦法第18條，裁定如主文。
中    華    民    國    99    年    12    月    17    日
                  交通法庭    法  官    楊舒嵐
以上正本證明與原本無異。
如不服本裁定，應於裁定送達後五日內向本院提出抗告狀(須附
抗告狀繕本 )。
中    華    民    國    99    年    12    月    17    日
                              書記官    陳如玲

司法院資訊處製作；財團法人民間司法改革基金會備份。
